臺灣高等法院民事裁定　　　　　　　　　 96年度抗字第288號
抗　告　人　大潤發流通事業股份有限公司
法定代理人　丙○○
上列抗告人與相對人合作金庫資產管理股份有限公司等間第三人
異議之訴事件，對於中華民國95年12月8日台灣新竹地方法院95
年度重訴字第40號裁定，提起抗告，本院裁定如下：
    主      文
抗告駁回。
抗告訴訟費用由抗告人負擔。
    理      由
一、相對人合作金庫資產管理股份有限公司（下稱合庫資產公司
    ）聲請意旨略以：相對人合作金庫商業銀行股份有限公司（
    下稱合庫銀行）於民國（下同）94年12月15日與伊公司簽訂
    不良債權讓與契約書，將其對第三人台灣工礦股份有限公司
    （下稱台灣工礦公司）及其連帶保證人、擔保物提供人等之
    不良債權及擔保物權及其他從屬權利一併讓與伊公司，並於
    95年4月7日公告在民眾日報，本件債權業已合法移轉，爰依
    民事訴訟法第254條第2項規定聲請承當訴訟等語。
二、原裁定意旨略以：合庫銀行業於94年12月15日與合庫資產公
    司簽訂不良債權讓與契約書，即其所提出之買賣合約，就本
    件繫屬之本金暨利息（含已發生者）、違約金（含已發生者
    ）、墊付費用等債權、擔保物權及其他從屬之權利一併讓與
    合庫資產公司，並於95年4月7日公告在民眾日報，本件債權
    業已合法移轉，對債務人等自公告之日起立即發生效力，是
    為訴訟標的之法律關係確已移轉於合庫資產公司，合庫資產
    公司聲請承當訴訟，其餘相對人均無意見，惟抗告人表示不
    同意，則依民事訴訟法第254條第2項規定，應予准許等語。
三、抗告意旨略以：(1)合庫資產公司與合庫銀行之法定代理人均
    為陳，其間之債權買賣契約若均係法定代理人陳所代理
    為之，則該契約構成民法第106條所規定雙方代理之情形 ，
    是否確實有效，原法院未為任何之調查，自有違誤。(2)合庫
    資產公司所提報之債權讓與公告，並未清楚顯示其受讓合庫
    銀行對台灣工礦公司之債權範圍，亦未見其受讓之債權金額
    本金為何，是否有利息、違約金等，公告內復未見連帶保證
    人之資料，無法證明與合庫銀行對台灣工礦公司債權是否同
    一；又合庫資產公司未提出所稱與合庫銀行於94年12月15日
    簽訂之不良債權買賣合約，僅提出合庫銀行於95年5月18 日
    之債權讓與證明書，甚至遲至95年4月7日方於民眾日報進行
    公告，與所稱簽訂債權買賣契約間隔將近5個月 ，實與常理
    有違；至原裁定所稱合庫資產公司提出之債權讓與契約即買
    賣合約書及中譯本影本，均未見其存在，而合庫資產公司提
    出之合庫銀行與台灣工礦公司間之台灣桃園地方法院債權證
    明、進口遠期信用狀借款契約、本票及借據等影本，均無從
    證明合庫資產公司與合庫銀行間債權移轉之真正情形，亦無
    法證明合庫資產公司所主張受讓之債權，是否確為本件系爭
    不動產抵押權設定擔保之債權。(3)合庫資產公司及合庫銀行
    之法定代理人均為陳，惟依原裁定所載，合庫資產公司之
    法定代理人為甲○○，合庫銀行法定代理人為乙○○，可知
    該等公司法定代理人有所更迭，然伊公司並未接獲該等公司
    為承受訴訟之聲明，換言之，甲○○、乙○○非合庫資產公
    司、合庫銀行之法定代理人，則合庫資產公司聲請承當訴訟
    ，顯係未經合法代理，原審裁准予承當訴訟，自有違誤。
    (4)況合庫資產公司向原法院聲請代合庫銀行承當訴訟，惟合
    庫銀行並未同意合庫資產公司承當訴訟之表示，其他相對人
    除慶豐商業銀行股份有限公司（下稱慶豐銀行）具狀表示無
    任何意見外，未見其餘原審被告有同意合庫資產公司承當訴
    訟之表示，本件除抗告人公司不同意外，原審被告亦未表示
    同意，自不得依民事訴訟法第254條第2項規定，准予合庫資
    產公司承當訴訟。綜上，原裁定認事用法均有違誤，應予廢
    棄云云。
四、按以收購金融機構不良債權為目的之資產管理公司，受讓金
    融機構不良債權時，適用第18條第3項規定 。金融機構為概
    括承受、概括讓與、分次讓與或讓與主要部分之營業及資產
    負債，或依第11條至第13條規定辦理者，債權讓與之通知得
    以公告方式代之，承擔債務時免經債權人之承認，不適用民
    法第297條及第301條之規定。金融機構合併法第15條第1項
    、第18條第3項分別定有明文。復按訴訟繫屬中為訴訟標的
    之法律關係，雖移轉於第三人，於訴訟無影響。但第三人如
    經兩造同意，得聲請代當事人承當訴訟。前項但書情形，僅
    他造不同意者，移轉之當事人或第三人得聲請法院以裁定許
    第三人承當訴訟 。民事訴訟法第254條第1項、第2項亦規定
    甚明。
五、經查，合庫資產公司主張合庫銀行於94年12月15日與伊公司
    簽訂不良債權讓與契約書，將其對台灣工礦公司及其連帶保
    證人、擔保物提供人等之不良債權及擔保物權及其他從屬權
    利一併讓與伊公司，並於95年4月7日公告在民眾日報，業據
    提出債權讓與公告、債權讓與證明書及所附借款人台灣工礦
    公司債權本金餘額明細表、台灣桃園地方法院債權憑證、進
    口遠期信用狀借款契約、本票、借據、合庫銀行與合庫資產
    公司買賣合約書及中譯本為證 （原法院卷(一)第94-97頁、卷
    (二)第40-55頁、第142-181頁），並經原法院調閱原法院93年
    度執字第5915號執行卷審閱屬實，依據前開規定，於合庫銀
    行將上開債權讓與之通知登報公告，上開債權業已合法移轉
    予合庫資產公司，訴訟標的之法律關係於訴訟繫屬中移轉予
    合庫資產公司。合庫資產公司於原法院聲請代合庫銀行承當
    訴訟，抗告人陳明不同意上開承當訴訟之聲請（原法院卷(二)
    第106-108頁） ，慶豐銀行則具狀表示無意見（原法院卷(二)
    第2頁） ，其餘原審被告均未表示意見，故本件僅合庫銀行
    之對造即抗告人不同意承當訴訟，依據前開說明，原法院自
    得依合庫資產公司之聲請，以裁定准許合庫資產公司承當訴
    訟。抗告人雖以前開理由提起抗告，經查：(一)抗告人主張上
    開債權讓與證明書上未載明債權範圍及連帶保證人資料，合
    庫資產公司所提資料無從證明合庫資產公司與合庫銀行間債
    權移轉之真正情形，亦無法證明合庫資產公司所主張受讓之
    債權，是否確為本件系爭不動產抵押權設定擔保之債權云云
    ，然依合庫資產公司提出之債權讓與證明書及及所附借款人
    台灣工礦公司債權本金餘額明細表正本上已載明本金餘額及
    連帶保證人、擔保物提供人等資料，且合庫銀行取得之台灣
    桃園地方法院債權憑證影本上所列債權本金亦與上開債權讓
    與證明書所載債權本金相符，債權讓與契約即買賣合約書亦
    明確載明讓與之債權範圍及原借款人資料。抗告人上開主張
    ，並無理由。(二)抗告人復主張合庫資產公司與合庫銀行之法
    定代理人均為陳，其間之債權買賣契約若均係法定代理人
    陳所代理為之 ，則該契約構成民法第106條所規定雙方代
    理之情形云云，惟查依合庫銀行與合庫資產公司買賣合約書
    及中譯本所載，上開債權買賣契約係由合庫銀行總經理蘇金
    豐代理合庫銀行與合庫資產公司總經理謝惠娟代理合庫資產
    公司所簽訂（原法院卷(二)第161頁背面），並未構成民法第1
    06條所規定雙方代理。抗告人上開主張，顯有誤會。(三)抗告
    人又主張合庫資產公司及合庫銀行之法定代理人均為陳，
    惟依原裁定所載，合庫資產公司之法定代理人為甲○○，合
    庫銀行法定代理人為乙○○，可知該等公司法定代理人有所
    更迭，然伊公司並未接獲該等公司為承受訴訟之聲明，換言
    之，甲○○、乙○○非合庫資產公司、合庫銀行之法定代理
    人，則合庫資產公司聲請承當訴訟，顯係未經合法代理，原
    審裁准予承當訴訟，自有違誤云云。惟查合庫資產公司法定
    代理人於95年11月20日變更為甲○○，其於原法院聲明承受
    訴訟，有民事陳報(四)狀、合庫資產公司變更登記表附卷可憑
    （原法院卷(二)第139-141頁），依民事訴訟法第170條、第17
    5條及第176條規定，已發生承受訴訟之效力，甲○○自有權
    代理合庫資產公司續行訴訟；而乙○○為合庫銀行之經理人
    ，有合庫銀行公司及分公司基本資料查詢表可稽（本院卷第
    10 -11頁），依公司法第8條第2項規定亦為公司負責人，自
    亦有權代理合庫銀行為訴訟行為。抗告人上開主張，亦無理
    由。(四)抗告人另主張本件除伊不同意承當訴訟外，原審被告
    亦未表示同意，自不得依民事訴訟法第254條第2項規定，以
    裁定准予合庫資產公司承當訴訟云云。惟按訴訟繫屬中為訴
    訟標的之法律關係，雖移轉於第三人，於訴訟無影響。但第
    三人如經兩造同意，得聲請代當事人承當訴訟。前項但書情
    形，僅他造不同意者，移轉之當事人或第三人得聲請法院以
    裁定許第三人承當訴訟 。民事訴訟法第254條第1項、第2項
    定有明文。其立法原意乃原當事人既將訴訟標的之法律關係
    移轉予第三人，其就訴訟勝敗、利害關係顯已趨於淡薄，若
    仍由原當事人進行訴訟行為，對第三人自有不利之虞，是若
    他造不同意第三人承當訴訟者，移轉之當事人或第三人自得
    聲請法院裁定准許承當訴訟 。又該法文第2項規定僅他造不
    同意者，移轉之「當事人」或「第三人」得聲請法院以裁定
    許第三人承當訴訟，由上開規定可知，所謂之他造，係指移
    轉當事人之對造（本件而言，指抗告人），又移轉之當事人
    或第三人既可聲請法院為之，解釋上，自無探究本造（本件
    而言，指原審被告）有無同意承當訴訟之必要，亦即於對造
    不同意承當訴訟時，移轉之當事人或第三人即得聲請法院以
    裁定許第三人承當訴訟。是抗告人以原審被告未同意承當訴
    訟之表示，即認不得以裁定准許合庫資產公司承當訴訟云云
    ，殊有誤會。本件原裁定准許合庫資產公司為合庫銀行之承
    當訴訟人，於法尚無不合。抗告意旨指摘原裁定不當，求予
    廢棄，為無理由，應予駁回。
六、據上論結，本件抗告為無理由，爰裁定如主文。
中　　華　　民　　國　　96　　年　　7 　　月　　30　　日
                    民事第十五庭
                        審判長法  官  林恩山
                              法  官  陳駿璧
                              法  官  黃國永
正本係照原本作成。
本裁定除以適用法規顯有錯誤為理由，並經本院許可外，不得再
抗告。如提起再抗告，應於收受後10日內委任律師為訴訟代理人
向本院提出再抗告狀。並繳納再抗告費新台幣１千元。
中　　華　　民　　國　　96　　年　　7 　　月　　30　　日
　　　　　　　　　　　　　　　書記官  葉國乾
